【裁判字號】    89,交易,284
【裁判日期】    890821
【裁判案由】    過失致死
【裁判全文】
臺灣板橋地方法院刑事判決                        八十九年度交易字第二八四號
    公  訴  人  臺灣板橋地方法院檢察署檢察官
    被      告  乙○○
    選任辯護人  魯寶文律師
右列被告因過失致死案件，經檢察官提起公訴（八十九年度偵字第八○六五號），本
院判決如左：
    主      文
乙○○因過失致人於死，處有期徒刑柒月。緩刑肆年。
    事      實
一、乙○○（起訴書誤載為賴耀興，應予更正）於民國八十八年九月十九日晚間十一
    時許，駕駛車牌ＧＦＫ－三二二號重型機車，沿臺北縣泰山鄉○○路由泰山往台
    北方向行駛，途經臺北縣泰山鄉○○路與台麗街交岔路口時，因見台麗街口機車
    待轉區停有多輛機車，且超出待轉區○住路口，於是換入內側車道，待通過前開
    交岔路口後欲駛回外側之機車道時，本應注意汽機車變換車道，應注意保持安全
    距離，並隨時採取必要之安全措施，而依當時情形亦無不能注意之情形，竟疏未
    注意，貿然變換車道駛回機車道，適有朱家豪騎駛車牌號碼ＲＹＱ－０三０號重
    機車後載友人侯雅瑛沿同向機車道駛經上址，遭變換車道中之乙○○所騎乘前開
    機車右後車身擦撞（起訴書誤載為乙○○因閃避不及，自左後方擦撞朱家豪所駕
    之機車，應予更正），致乙○○、朱家豪及侯雅瑛等三人騎乘之機車均倒地，侯
    雅瑛倒地後頭部撞及地面，因而受有顱內出血、頭部外傷之傷害，經送醫後延至
    八十八年九月二十日晚間十一時三十分許不治死亡。
二、案經被害人侯雅瑛之父甲○○訴由臺北縣警察局新莊分局報請臺灣板橋地方法院
    檢察署檢察官相驗後偵查起訴。
    理      由
一、訊之被告乙○○固不諱於右揭時、地騎乘機車行經上址擦撞朱家豪騎乘機車等情
    ，惟矢口否認有何過失，辯稱：伊係為閃躲路口待轉區之機車而駛出機車道，正
    欲駛回機車道時，遭朱家豪所駕之機車從右後方追撞倒地，伊應無過咎云云。經
    查：右揭事實，已據告訴人甲○○及證人朱家豪、郭信宏等指證歷歷，並有道路
    交通事故調查表、肇事現場及車損相片等十一幀在卷可資佐證，而被害人因本件
    車禍受有顱內出血、頭部外傷之傷害，經送醫後不治死亡，亦經臺灣板橋地方法
    院檢察署檢察官督同法醫師相驗無誤，製有勘驗筆錄、驗斷書、相驗屍體證明書
    各乙件附卷足稽，參以被告於本院審理時猶供承其於發生擦撞前變換車道時，未
    刻意往後看，亦未打方向燈等語（見本院八十九年八月七日審判筆錄），俱徵被
    告於變換車道時，未注意安全距離及採取必要安全措施；按汽車在雙向四車道行
    駛時，在變換車道時，應注意安全距離，並隨時採取必要之安全措施，道路交通
    安全規則第九十八條第一項第六款定有明文，此為汽車（含機車）駕駛人應盡之
    注意義務，次據卷內道路交通事故調查報告表記載，而系爭道路交通事故發生時
    ，雖為夜間，然有照明光線，路面乾燥、無缺陷，被告於警訊中亦陳明事故發生
    前未飲酒，事故現場路況、視線均良好（見相驗卷第七頁反面至第八頁），應無
    不能注意之情事，彼時被告倘若於變換車道前，能夠注意與其旁及其後車輛保持
    安全距離，並隨時採取必要之安全措施，不貿然由內側車道切換駛入外側之機車
    道，即不致於擦撞他人機車，並發生被害人侯雅瑛死亡之結果，是其過失及其過
    失與被害人死亡之結果間有相當因果關係，均至為灼然，本件肇事責任經檢察官
    送請臺灣省台北縣區車輛行車事故鑑定委員會鑑定，及臺灣省汽車肇事覆議委員
    會覆議結論，與本院所認定事實相同，有各該委員會八十八年十一月二十五日北
    鑑字第八八八九五號鑑定意見書及八十九年三月二十日府覆議字第八八二００二
    號函等存卷可供參考，綜上被告所辯，無非推諉卸責之詞，不足採信，本件事證
    明確，被告犯行堪予認定。
二、核被告乙○○所為，係犯刑法第二百七十六條第一項之過失致死罪。爰審酌被告
    貿然變換車道，肇致被害人喪失寶貴而無以回復之生命，其駕駛態度粗率，過失
    程度非輕，甚為可訾，應予非難，兼衡被告犯後及時賠償損害，與被害人家屬達
    成和解等一切情狀，量處如主文所示之刑，以示懲儆。又被告未曾受有期徒刑之
    宣告，有臺灣高等法院檢察署刑案紀錄簡覆表在卷可憑，且為偶發初犯，經此偵
    審教訓，應知警惕而無再犯之虞，其所受宣告之刑，本院認以暫不執行為適當，
    爰併諭知緩刑四年，以啟自新。
據上論結，應依刑事訴訟法第二百九十九條第一項前段，刑法第二百七十六條一項、
第四十一條、第七十四條第一款，罰金罰鍰提高標準條例第一條前段、第二條，判決
如主文。
本案經檢察官黃重鋼到庭執行職務。
中      華      民      國      八十九    年     八     月    二十一    日
                                    臺灣板橋地方法院交通法庭
                                         法  官  蔡  新  毅
右正本證明與原本無異
如不服本判決，應予送達後十日內向本院提出上訴狀
                                         書記官  謝  麗  秋
中      華      民      國      八十九    年     八     月    二十一    日
【附錄本案所犯法條全文】
中華民國刑法第二百七十六條
(過失致死罪)
因過失致人於死者，處二年以下有期徒刑、拘役或二千元以下罰金。
從事業務之人，因業務上之過失犯前項之罪者，處五年以下有期徒刑或拘役，得併科
三千元以下罰金。


司法院資訊處製作；財團法人民間司法改革基金會備份。
